【裁判字號】    89,台上,1484
【裁判日期】    890323
【裁判案由】    貪污
【裁判全文】
最高法院刑事判決                              八十九年度台上字第一四八四號
    上  訴  人  甲○○
    選任辯護人  巫維仁律師
                余健生律師
右上訴人因貪污案件，不服台灣高等法院台中分院中華民國八十八年十二月二十二日
第二審判決（八十七年度上訴字第二五一三號，起訴案號：台灣南投地方法院檢察署
八十五年度偵續字第一一號），提起上訴，本院判決如左：
    主  文
原判決撤銷，發回台灣高等法院台中分院。
    理  由
本件原判決認定：上訴人甲○○於民國七十六年至八十五年五月間任職南投縣警察局
刑警隊小隊長，為依據法令從事公務之人員。緣南投縣南投市市民代表會主席許天送
、陳素系夫妻擬在南投縣草屯鎮經營香港理容院，因上訴人任職南投縣警察局刑警隊
，乃對於非主管之事務，利用其警察之身分，由許天送邀約上訴人加入為香港理容院
之股東，並允無償給予股份，上訴人見有利可圖，遂向其妻舅宋懷德之妻徐鳳琴邀約
，由徐鳳琴出資新台幣（下同）三十萬元，交由上訴人轉交陳素系作為股金，陳素系
即將徐鳳琴名義列入香港理容院之股東名冊，加計無償給予上訴人之股份十二股（每
股十萬元）共十五股，於每月十二日及二十七日各一次按月分配股利，所得股利五分
之一分歸徐鳳琴所得，其餘五分之四則歸上訴人所得。上訴人自八十二年六月起至八
十三年十二月間，因而圖得私人不法利益合計九十萬六千二百元等情。因而論處上訴
人依據法令從事公務之人員，對於非主管之事務，利用身分圖利罪刑，固非無見。
惟查：(一)按科刑之判決書須將認定之犯罪事實詳記於事實欄，然後於理由內逐一說明
其憑以認定之證據，以使事實與理由兩相一致，方為合法。原判決於事實欄內係認定
上訴人僅邀約徐鳳琴實際出資三十萬元，另加計香港理容院無償給予上訴人之乾股十
二股（每股十萬元），合計十五股，而以徐鳳琴名義列入股東名冊等情；然於理由欄
內，竟採信證人徐鳳琴及其夫宋懷德於調查站及檢察官偵訊時之陳述，認伊等所供：
由徐鳳琴籌措款項，投資該理容院一百五十萬元等語，尚非不可採信（見原判決第十
四頁、第十五頁，理由二之(三)Ｃ第一至十五行）。難謂無認定之事實與論述之理由不
相適合之違誤。(二)原判決係以經檢察官在香港理容院搜索時，查扣之袋面記有上訴人
姓名之信封袋一個，及其內所裝置之該理容院空白股東憑證十五張（每張一股，每股
面額十萬元），為認定上訴人犯罪之主要憑據之一，並說明「因為被告（即上訴人）
之股東身分係『乾股』，因此屬伊所有之股東憑證皆為空白而未載股東姓名，並以紙
袋裝載放置在香港理容院內保管，僅在紙袋上表明係屬被告之股份」等旨（見原判決
第二十四頁，理由二之(四)Ｄ末三行）。依此論斷，上開紙袋內所置之空白股東憑證十
五張，既係表彰上訴人無償取得之乾股，則上訴人之乾股數額，似應為十五股一百五
十萬元；乃原判決事實欄竟認定該理容院給予上訴人之乾股數為十二股。是上訴人所
得之乾股，究為十二股或十五股，原判決顯有事實與理由相互矛盾之違背法令。(三)原
判決除於事實欄內認定上訴人因獲得香港理容院給予之乾股十二股，而自八十二年六
月至八十三年十二月，共計取得股利之不法利益九十萬六千二百元外，復於理由欄內
明上訴人所擁有之上開乾股連同徐鳳琴之股份計十五股，已於八十五年十月一日以
五十萬元之價格轉讓予張炳來等情（見原判決第二十二頁第十二至十五行）；又依卷
內資料，證人張炳來於偵查中及原審調查時亦供稱：已支付五十萬元之價金等語（見
偵續字第一一號卷第七十一頁背面、上訴卷(一)第六十九頁背面）。如果無訛，上訴人
轉讓上開乾股而取得之價金，似亦屬於其犯圖利罪所得之財物，原判決就此部分未併
予依法（即修正前貪污治罪條例第九條第一項）宣告追繳沒收，且未說明不予諭知之
理由，亦有可議。上訴意旨指摘原判決不當，非無理由，應認有發回更審之原因。
據上論結，應依刑事訴訟法第三百九十七條、第四百零一條，判決如主文。
中      華      民      國    八十九    年      三      月    二十三    日
                              日最高法院刑事第四庭
                                  審判長法官  黃  劍  青
                                        法官  劉  敬  一
                                        法官  林  增  福
                                        法官  楊  商  江
                                        法官  邵  燕  玲
      右正本證明與原本無異
                                              書  記  官
中      華      民      國    八十九    年      三      月     三十     日


司法院資訊處製作；財團法人民間司法改革基金會備份。
